【裁判字號】    98,重訴,141
【裁判日期】    980626
【裁判案由】    侵權行為損害賠償
【裁判全文】
臺灣高雄地方法院民事判決             98年度重訴字第141號
原      告  丙○○
訴訟代理人  丁○○
被      告  盛楠實業有限公司
法定代理人  乙○○
被      告  甲○○
上列當事人間侵權行為損害賠償事件，經本院於民國98年6 月15
日言詞辯論終結，判決如下：
    主      文
被告應連帶給付原告新台幣參佰伍拾玖萬伍仟貳佰零貳元及自民
國九十八年一月十七日起至清償日止，按週年利率百分之五計算
之利息。
原告其餘之訴駁回。
訴訟費用由被告連帶負擔二十分之九，餘由原告負擔。
本判決關於原告勝訴部分，於原告以新台幣壹佰貳拾萬元為被告
供擔保後，得假執行。但被告甲○○如以新台幣參佰伍拾玖萬伍
仟貳佰零貳元為原告預供擔保，得免為假執行。
原告其餘假執行之聲請駁回。
    事實及理由
一、原告主張：被告甲○○受僱於被告盛楠實業有限公司（下稱
    盛楠公司）擔任堆高機駕駛員，伊則係該公司員工，2 人於
    民國96年8 月30日上午，受訴外人即盛楠公司負責人乙○○
    指派前往址設高雄縣路竹鄉○○路620 號之日勝一企業有限
    公司搬卸塑膠板塊，於同日12時許，甲○○明知每疊塑膠板
    重量達500 多公斤且板面光滑，若同時堆放2 疊塑膠板於堆
    高機上，將擋住前方視線，且未以繩索綑綁或以其他工具加
    以固定，於行進過程中，塑膠板易因高度過高重心不穩而中
    途滑落，復明知堆高機所行進之通道略有斜坡，若裝載過於
    笨重之貨物，於行進間有向下坡方向傾倒之危險，應每次搬
    運1 疊塑膠板為宜，且行進間並應注意四周有無他人，以便
    採取必要之安全措施，竟疏未注意及此，因見時間已超過中
    午12時，急於將工作完成以便休息，竟1 次搬運2 疊塑膠板
    ，既未將堆放在堆高機上之2 疊塑膠板以繩索或其他工具固
    定，復未注意四周有無他人，即貿然以頭向後轉目視後方通
    道並倒退之方式行進，伊因見堆高機上之2 疊塑膠板未加以
    固定，擔心於行進間滑落，遂站立於堆高機之操作牙板上靠
    近駕駛座之位置，以雙手扶住塑膠板，防止其滑落，嗣因堆
    高機行進中遇有些微下坡，致塑膠板重心不穩，往駕駛座方
    向傾倒，伊即遭滑落之塑膠板壓傷脊椎，致伊受有胸髓損傷
    併雙下肢癱瘓之傷害，甲○○顯因過失而造成伊受有本件傷
    害，自應負損害賠償責任，而盛楠公司為甲○○之僱用人，
    自應與甲○○負連帶賠償責任。伊因本件事故計受有下列損
    害：（一）醫療費用：新台幣（下同）82,111元。（二）看
    護費用：168,000 元。（三）減少勞動能力之損害：伊因本
    件事故而減少勞動能力100 ％，伊現年27歲，至退休年齡65
    歲計算，勞動年數尚有38年，以每月薪資24,000元計算，再
    依霍夫曼公式扣除中間法定利息，共計3,773,491 元。（四
    ）非財產上損害：400 萬元，為此，爰依侵權行為之法律關
    係，求為判決：（一）被告應連帶給付原告8,023,602 元及
    自98年1 月17日起至清償日止，按週年利率5 ％計算之利息
    。（二）願供擔保請准宣告假執行。
二、被告甲○○則以：伊均依照作業流程施作，並無任何過失，
    係因原告沒有受過訓練，導致事故發生，是本件事故發生之
    過失應在原告，且被告盛楠公司派遣無經驗之原告協助伊工
    作亦有過失，自應負損害賠償責任，且原告請求之金額過高
    等語，資為抗辯。並聲明求為判決：（一）原告之訴及假執
    行之聲請均駁回。（二）如受不利之判決，願供擔保請准宣
    告免為假執行。
三、被告盛楠公司則以：原告請求之金額過高等語。並聲明求為
    判決：原告之訴及假執行之聲請均駁回。
四、兩造不爭執之事項：
（一）被告甲○○受僱於被告盛楠公司擔任堆高機駕駛員，原告
      亦係該公司員工，2 人於96年8 月30日上午，受盛楠公司
      負責人乙○○指派前往址設高雄縣路竹鄉○○路620 號之
      日勝一企業有限公司搬卸塑膠板塊。原告因見堆高機上之
      2 疊塑膠板未加以固定，擔心於行進間滑落，遂站立於堆
      高機之操作牙板上靠近駕駛座之位置，以雙手扶住塑膠板
      ，防止其滑落，嗣因堆高機行進中遇有些微下坡，致塑膠
      板重心不穩，往駕駛座方向傾倒，原告即遭滑落之塑膠板
      壓傷脊椎，致受有胸髓損傷併雙下肢癱瘓之傷害。甲○○
      因本件事故之發生，經本院認涉犯業務過失傷害致人重傷
      罪，而以97年度易字第1328號刑事判決判處有期徒刑6 月
      ，被告不服提起上訴，經台灣高等法院高雄分院以98年度
      上易字第190 號駁回其上訴，並諭知甲○○緩刑2 年，併
      應支付原告12萬元之損害賠償。
（二）原告就本件事故之發生與有過失。
（三）原告因本件事故業已支付醫療費用82,111元、看護費用16
      8,000 元。
（四）如原告請求有理由，兩造同意計算勞動能力減損部分自98
      年5 月起，以每月薪資24,000元為計算基礎。
五、本件兩造爭執之處在於：（一）被告就本件事故之發生有無
    過失？原告是否與有過失？（二）原告得請求之金額為若干
    ？
（一）被告就本件事故之發生有無過失？原告是否與有過失？
    1.被告甲○○所犯上開過失致人受重傷之事實，業據原告於
      上開刑事案件偵查及原審證述明確（見偵一卷第11至13、
      18頁、原審卷第31-45 頁），復有臺灣高雄地方法院檢察
      署履勘筆錄及現場模擬拍攝相片18張在卷可參（偵一卷第
      54-65 頁）；又原告確因本件事故，經送高新醫院嗣轉至
      高雄醫學大學附設中和紀念醫院進行急救，仍受有胸髓損
      傷併雙下肢癱瘓，屬重度殘障，致毀敗原告二肢之機能而
      受重傷害，有高新醫院病歷及高雄醫學大學附設中和紀念
      醫院病歷暨診斷證明書附卷可資佐證（見偵一卷第4 、5
      頁、23-26 頁反面、原審審交易卷第27、41-83 頁）。是
      原告確因本件事故，而受有上開重傷害之事實甚明。
    2.被告盛楠公司之法定代理人乙○○業於上開刑事案件偵查
      及原審審理中證稱：本件行前安全教育的內容，於案發前
      一天在公司的黑板就已經有寫明，並交代工人搬運這些塑
      膠板比較危險，不可以去碰塑膠板，由堆高機去搬運就好
      了，貨主有跟我說他的貨是塑膠板會滑，15天前就告知我
      了，我在白板上有記載「日勝一企業有限公司、時間、用
      紅色簽字筆括號註記危險」等語，這種東西作業時會滑動
      有危險，而我不知道塑膠板在國外裝載如何，過去作業時
      從貨櫃上面接往下面時，由甲○○操縱堆高機，因為甲○
      ○比較有經驗，由其帶領，本次所載的貨櫃需要2 人作業
      ，堆高機操作員絕對不能讓輔佐人站在堆高機上面，他們
      平常就知道不行，若輔助人站在堆高機上面時，現場操作
      員看到時要把他叫開，公司平常有教導這是很危險行為，
      人不可以站在堆高機的牙上，但如果有經過師傅的指示，
      且貨物是很輕的東西不會傷到人，輔助人才可以站在那邊
      用雙手按一下，但本次這種東西就不行，駕駛員有看到在
      人站在堆高機上面時，一定要把他叫開等語（偵一卷第15
      至17頁、原審卷第22、30-31 頁）。是本件被告甲○○駕
      駛堆高機搬運上開塑膠板，如遇他人站在堆高機上面時，
      應先停車並先請站在堆高機上之人離開，始能繼續作業甚
      明。
    3.另就卷附相片觀之，被告甲○○案發時操作堆高機，雖係
      頭向後轉，而目視後方之通道，以倒退之方式行進，惟本
      件原告站上堆高機時，係站立於堆高機之操作牙叉上面靠
      近駕駛座之位置，被告甲○○依其經驗，理應注意駕駛堆
      高機倒車時，除應注意車後狀況有無走動之人員，亦應注
      意堆高機正前方週遭或操作牙板上面，有無其他人員靠近
      或站在堆高機牙叉上面，且客觀上稍加留意即可發現，詎
      被告甲○○均未為上開防範危險發生之行為，仍繼續率然
      倒車，而依當時狀況又無不能注意之情形，竟疏未注意終
      致肇事，則被告甲○○之業務過失行為與原告之受傷結果
      間，顯已有相當之因果關係，其自已成立侵權行為甚明，
      而被告盛楠公司既係被告甲○○之僱用人，其既未能舉證
      證明就選任受僱人之被告甲○○及監督其駕駛職務之執行
      已盡相當之注意或縱加以相當之注意而仍不免發生損害者
      之免責事由，其自應依民法第188 條之規定與被告甲○○
      負連帶損害賠償責任，至為明確。
    4.次按損害之發生或擴大，被害人與有過失者，法院得減輕
      賠償金額，或免除之，民法第217 條第1項定有明文。查
      本件原告為協助搬運塑膠板，擅自站立在被告甲○○駕駛
      之堆高機牙叉上，足認原告對於本件事故之發生，顯然亦
      與有過失，本院斟酌被告與原告雙方之過失情節、程度等
      一切情狀，認其等就本件工安事故之發生應由被告負擔3/
      4 ，原告負擔1/4 ，亦即原告僅得就損害金額3/4 向被告
      請求賠償。
（二）原告得請求之金額為若干？
      按「因故意或過失，不法侵害他人之權利者，負損害賠償
      責任。」、又「不法侵害他人之身體或健康者，對於被害
      人因此喪失或減少勞動能力，或增加生活上之需要時，應
      負損害賠償責任。」、又「不法侵害他人身體、健康、名
      譽、自由、信用、隱私、貞操或不法侵害其人格法益而情
      節重大者，被害人雖非財產上之損害，亦得請求賠償相當
      之金額。」民法第184 條第1 項前段、第193 條第1 項、
      第195 條第1 項分別定有明文。而慰撫金之賠償，應以人
      格權遭遇侵害，使精神受有痛苦為必要，且所謂相當金額
      ，應以實際加害情形是否重大，及被害者之身分地位與加
      害人經濟狀況等關係定之，最高法院47年台上字第1221號
      、51年台上字第223 號亦著有判例意旨可資參照。本件原
      告既因被告之加害行為致傷，原告依據侵權行為之法則請
      求被告連帶賠償，自屬有據。茲就原告請求被告連帶賠償
      之各項損害是否准許，分述如次：
    1.醫藥費用部分：
      本件原告因前開傷害已自付之醫療費用為82,111元乙節，
      此有楊柯診所、高雄小港醫院、高雄醫學大學附設中和紀
      念醫院醫療費用收據多紙附卷可稽（見本院卷第20-28 頁
      ），經核該等費用均為醫療所必須，並為被告所不爭執，
      自應准許。
    2.看護費用部分：
      查本件原告因上開事故而致受有前該傷害，並自96年9 月
      20日起至同年10月18日止、自96年12月19日起至97年1 月
      9 日止住院，而原告所受傷害為雙下肢癱瘓，肌力為零，
      無法自行站立乙節，此有高雄醫學大學附設中和紀念醫院
      診斷證明書乙份及98年6 月9 日高醫附行字第0980001873
      號函在卷可憑（見本院卷第12、92頁），是原告於該住院
      期間及平日尚不能全部自理其日常生活事務，而衡以目前
      全日之看護行情每日約為2,000 元，則原告請求該住院期
      間及自96年10月19日起至同年11月15日止，增加生活上需
      要之看護費用168,000 元，洵屬合理有據，依法自應予以
      准許。
    3.減少勞動能力之損害部分：
      本件原告因上開事故而致受有前該傷害，其雙下肢肌力為
      零，無法自行站立，目前無勞動能力，其勞動能力之減損
      大於90％乙節，此有高雄醫學大學附設中和紀念醫院98年
      6 月9 日高醫附行字第0980001873號函在卷可稽（見本院
      卷第92頁），是原告於事故發生後既遺有雙下肢功能完全
      喪失之永久性傷害，而此於社會通念上將影響其日後從事
      護理工作，其自因此難以治癒之重大傷害而已減少其原應
      有之勞動能力甚明。又原告所留存上開永久性傷害之情況
      係符合勞工保險殘廢給付標準表之第2 級，參酌勞工保險
      條例第53條附表之勞工保險殘廢給付標準表所示，其第1
      級普通傷病殘廢給付日數為1200日，而第2 級普通傷病殘
      廢給付1000日，本院認原告因此喪失之勞動能力應依比例
      計算以83.33 ％為相當，原告主張其喪失100 ％之勞動能
      力，並非可採。本件兩造同意自98年5 月起，以每月薪資
      24,000元計算，已如前述，則自98年5 月起至法定退休年
      齡65歲即136 年11月3 日止（勞動基準法第54條），尚有
      38年餘，而本件原告僅請求38年之勞動能力減少損害，則
      每月原告得請求之勞動能力減損賠償為19,999元（計算式
      ：24000 ×83.33/100 ＝19999） ，而自98年5 月起至本
      院宣示判決日即98年6 月止約計2 月，為已到期之給付，
      無庸扣除中間利息，自98年7 月1 日起至136 年11月3 日
      止計37年154 日，為將來之給付，則應依依霍夫曼式扣除
      中間利息（依第一年不扣除中間利息之方法），經計算結
      果，原告一次可請求被告連帶賠償減少勞動能力之損失即
      為5,181,222 元【計算式：98年5 月～98年6 月：19999
      ×2 ＝39998 ；98年7 月1 日～136 年11月3 日：（1999
      9 ×12×21.0000000）+ （19999 ×12×154/365 ×（21
      .0000000-00.0000000） ＝0000000 。39998+0000000 ＝
      0000000 】，惟本件原告僅請求3,773,491 元之減少勞動
      能力之損害，自應准許。
    4.精神慰撫金部分：
      原告因被告之過失行為，致其受有胸髓損傷併雙下肢癱瘓
      等傷害，如前所述，則其因此傷勢住院治療及復健，不僅
      身體受有疼痛，精神自感痛苦，是原告請求非財產上之損
      害賠償自屬有據。查原告現年26歲（71年11月4 日生），
      現無業，名下並無任何不動產，而被告甲○○高職畢業，
      現薪資約2 萬餘元，名下僅有汽車1 輛，並無任何不動產
      ；被告盛楠公司之資本額為300 萬元等情，此為兩造所自
      陳，並有稅務電子閘門財產所得調件明細表、公司變更登
      記表附卷可參，爰審酌兩造教育程度、經濟狀況、社會地
      位、損害程度等一切情狀，認原告之請求以80萬元為適當
      ，其逾此範圍外之請求尚為無理由。
    5.綜上，原告得請求被告連帶賠償之損害金額，總計為4,82
      3,602 元（計算式：82111+168000+0000000+800000 ＝00
      00000） 。經扣除原告自承已自被告盛楠公司受領3 萬元
      後，並原告與有過失而應負擔之1/4 過失責任，原告得請
      求被告賠償之金額即為3,595,202 元（0000000-00000 ＝
      0000000 ，0000000 ×3/4 ＝0000000 ，小數點以下四捨
      五入）。
六、綜上所述，原告依據侵權行為法律關係，請求被告連帶給付
    原告3,595,202 元及自98年1 月17日起至清償日止，按年息
    5 ％計算之利息，洵屬有據，應予准許，逾此部分之請求，
    則無理由，應予駁回。
七、原告及被告甲○○均陳明願供擔保，請准宣告假執行或免為
    假執行，關於原告勝訴部分，經核均無不合，爰各酌定如主
    文所示之擔保金額，併予准許。至原告敗訴部分，其假執行
    之聲請，已失所附麗，應併予駁回。
八、結論：原告之訴為一部有理由、一部無理由，依民事訴訟法
    第85條第2 項、第390 條第2 項、第392 條，判決如主文。
中    華    民    國    98    年    6     月    26    日
                    民事鳳山分庭法  官  何悅芳
以上正本係照原本作成。
如不服本判決，應於送達後20日內，向本院提出上訴狀並表明上
訴理由，如於本判決宣示後送達前提起上訴者，應於判決送達後
10日內補提上訴理由書（須附繕本）。
中    華    民    國    98    年    6     月    26    日
                                書記官  陳俐嫺


司法院資訊處製作；財團法人民間司法改革基金會備份。
